【裁判字號】    97,訴,880
【裁判日期】    971231
【裁判案由】    山坡地保育條例
【裁判全文】
臺灣臺北地方法院刑事判決               97年度訴字第880號
公  訴  人  臺灣臺北地方法院檢察署檢察官
被      告  乙○○
            甲○○
共      同
選任辯護人  侯俊安律師
上列被告等因違反水土保持法等案件，經檢察官提起公訴（96年
度偵字第19959號），本院判決如下：
    主  文
乙○○、甲○○共同犯水土保持法第三十三條第三項前段之違反
未先擬具水土保持計畫規定致生水土流失罪，各處有期徒刑陸月
，如易科罰金，均以新臺幣壹仟元折算壹日，均緩刑貳年。
    事  實
一、乙○○於民國95年4月17日因拍賣而取得臺北縣新店市○○
    ○段0000－0000地號，地目林之土地4分之1之分別共有所有
    權，為水土保持法第4條所稱之水土保持義務人，且該土地
    業經行政院於86年7月31日以臺86農30824號函核定，並經前
    臺灣省政府於86年10月8日以86府農水字第168867號函公告
    為山坡地。詎乙○○明知於山坡地內從事開挖整地，應先擬
    具水土保持計畫，送請主管機關核定後，始得為之，竟未經
    申請主管機關之核准，於96年6月間起，以每日新臺幣（下
    同）2,000元之代價，與甲○○共同基於違反水土保持法之
    犯意聯絡，在上開地號內如臺北縣新店市地政事務所土地複
    丈成果圖（詳如附件）所示之範圍內整地，整地面積535.54
    平方公尺，造成上開範圍內深陡斜坡處之泥土已崩塌，致生
    水土流失，嗣於96年7月11日左右，為經濟部水利署臺北水
    源特定區管理局工程員丙○○接獲民眾電話檢舉，前往現場
    察看，始悉上情。
二、案經臺北縣政府警察局新店分局報告臺灣臺北地方法院檢察
    署檢察官偵查起訴。
    理  由
一、上揭事實，業據被告乙○○、甲○○在本院審理中坦承不諱
    （詳本院卷第85頁背面），核與證人丙○○、丁○○證述之
    情節相符（詳偵查卷第69頁至第74頁、第77頁至第78頁、本
    院卷第83頁至第85頁），並有臺北縣新店地政事務所所有權
    狀、地籍圖謄本、土地登記第二類謄本、現場圖照片數張、
    臺灣省政府公告影本、土地登記公務用謄本、臺北縣政府新
    店地政事務所土地複丈成果圖、違規使用山坡地涉及水土保
    持法、山坡地保育利用條例案件現場會勘紀錄、本院97年7
    月7日之勘驗筆錄及照片等件附卷可憑，足以佐證被告2人之
    任意性自白與事實相符，堪認為真實。本件被告2人罪證明
    確，犯行洵堪認定，應予依法論科。
二、按公、私有土地之經營或使用，依水土保持法應實施水土保
    持處理與維護者，該土地之經營人、使用人或所有人，為本
    法所稱之水土保持義務人，水土保持法第4條定有明文。次
    按，於山坡地區內為其他開挖整地行為之水土保持義務人，
    應先擬具水土保持計畫，送請主管機關核定，同法第12條第
    1項第4款定有明文。本案被告乙○○為上開土地所有人之一
    ，為水土保持義務人，被告甲○○雖非水土保持義務人，而
    係受僱開挖整理上開土地之人，然與被告乙○○間，有犯意
    聯絡及行為分擔，依刑法第31條第1項規定，論以共同正犯
    ，核被告2人所為，係共同犯水土保持法第33條第3項前段之
    違反未先擬具水土保持計畫規定致生水土流失罪。又渠2人
    行為亦該當山坡地保育利用條例第35條第3項前段之規定，
    惟按水土保持法為山坡地保育利用條例之特別規定（最高法
    院91年度臺上字第4848號、93年度臺上字第3380號判決同此
    見解），依法規競合之法理，均僅論以水土保持法第33條第
    3項前段之罪。爰審酌被告2人無重大犯罪前科紀錄，素行尚
    可，然未經主管機關許可，擅自在上開山坡地從事開挖整地
    使用，造成水土流失，破壞水源涵養，情節不輕，惟犯後於
    本院審理時坦承犯行，態度良好等情，分別量處如主文所示
    之刑，並均諭知易科罰金之折算標準。又被告2人前未曾因
    故意犯罪受有期徒刑以上刑之宣告（被告甲○○於85年間因
    故意犯罪所受有期徒刑之宣告，已因緩刑期滿失其效力），
    此有臺灣高等法院被告前案紀錄表各1份在卷足憑，本院以
    被告2人此次犯罪，係一時失慮，誤觸刑典，經此偵審程序
    ，已知悔悟，日後當知守法警惕，信無再犯之虞，認對被告
    2人所宣告之刑，暫不執行為適當，爰均併予宣告緩刑2年，
    以啟自新。
據上論斷，應依刑事訴訟法第299條第1項前段，水土保持法第33
條第3項前段，刑法第11條前段、第31條第1項、第41條第1項前
段、第74條第1項第1款，判決如主文。
本案經檢察官申心蓓到庭執行職務。
中    華    民    國    97    年    12    月    31    日
                  刑事第十三庭  審判長 法  官  許泰誠
                                       法  官  郭顏毓
                                       法  官  張文俊
以上正本證明與原本無異。
如不服本判決應於收受送達後10日內向本院提出上訴書狀，並應
敘述具體理由；其未敘述上訴理由者，應於上訴期間屆滿後20日
內向本院補提理由書（均須按他造當事人之人數附繕）「切勿逕
送上級法院」。
                                       書記官  陳鳳瀴
中    華    民    國    97    年    12    月    31    日
附錄本案論罪科刑法條全文：
水土保持法第33條
有下列情形之一者，處新臺幣6萬元以上30萬元以下罰鍰：
一、違反第8條第1項規定未依水土保持技術規範實施水土保持之
    處理與維護，或違反第22條第1項，未在規定期限內改正或
    實施仍不合水土保持技術規範者。
二、違反第12條至第14條規定之一，未先擬具水土保持計畫或未
    依核定計畫實施水土保持之處理與維護者，或違反第23條規
    定，未在規定期限內改正或實施仍不合水土保持技術規範者
    。
前項各款情形之一，經繼續限期改正而不改正者或實施仍不合水
土保持技術規範者，按次分別處罰，至改正為止，並令其停工，
得沒入其設施及所使用之機具，強制拆除及清除其工作物，所需
費用，由經營人、使用人或所有人負擔。
第1項第2款情形，致生水土流失或毀損水土保持之處理與維護設
施者，處6月以上5年以下有期徒刑，得併科新臺幣60萬元以下罰
金；因而致人於死者，處3年以上10年以下有期徒刑，得併科新
臺幣80萬元以下罰金；致重傷者，處1年以上7年以下有期徒刑，
得併科新臺幣60萬元以下罰金。


司法院資訊處製作；財團法人民間司法改革基金會備份。
